【裁判字號】    92,交上更(一),12
【裁判日期】    920331
【裁判案由】    公共危險等
【裁判全文】
臺灣高等法院花蓮分院刑事判決                九十二年度交上更(一)字第一二號
    上  訴  人  臺灣台東地方法院檢察署檢察官
    被      告  乙○○
右列上訴人因公共危險等案件，不服臺灣臺東地方法院八十九年度易字第四四０號中
華民國八十九年六月三十日第一審判決( 起訴案號：臺灣臺東地方法院檢察署八十八
年度偵字第一八九二號 )，提起上訴，本院判決如左：
    主  文
上訴駁回。
    理  由
一公訴意旨略以：乙○○於民國( 下同 )八十八年六月十八日晚間，服用酒類（肇事
  後逾十小時呼氣中酒精濃度為每公升○‧二三毫克），已達不能安全駕駛動力交通
  工具之程度，竟仍駕駛車號Ｎ九—四一八五號自小客車，行駛台東縣台九線公路，
  同日晚間十時五十分左右，沿該公路由北向南行至三百七十一公里五百公尺處，因
  酒醉肇事致丙○○、甲○○、陳沂姿受傷後( 服用酒類駕車及過失傷害部分已判刑
  確定 )，竟未下車察看、照護受傷之丙○○、甲○○、陳沂姿等三人，反自行下車
  逃逸。因認被告涉有刑法第一百八十五條之四之駕駛動力交通工具肇事致人受傷而
  逃逸罪嫌云云。
二公訴人認被告涉有刑法第一百八十五條之四之駕駛動力交通工具肇事致人受傷而逃
  逸罪嫌，是以被害人丙○○之指訴，及被告如其所辯於車禍後已受傷而離開前往就
  醫，但被告於肇事後之次日凌晨前往馬偕醫院台東分院探視丙○○等三人時，既因
  之前欲前往就診之鹿野診所未開門而未能就醫不一併就診，遲至八十八年六月三十
  日才至該院就診，顯見其所辯不足採信，為依論據。訊之被告乙○○則辯稱，當日
  確係車禍後他就下車，丙○○也下車，他告訴丙○○有受傷就儘快就診，至於現場
  就留給警方處理，他因感覺頭暈，就請一位綽號「阿吉」朋友的弟弟開車載他前往
  鹿野診所就診，因鹿野診所沒開，他就返回住處，嗣後因隔了幾日感覺身體不舒服
  ，才於同年六月三十日前往馬偕醫院就診等語。
三按犯罪事實應依證據認定之，無證據不得推定其犯罪事實，又不能證明被告犯罪者
  ，應諭知無罪之判決，刑事訴訟法第一百五十四條、第三百零一條第一項分別定有
  明文。次按，刑法第一百八十五條之四駕駛動力交通工具肇事致人死傷而逃逸罪係
  於八十八年四月二十一日由總統增設公布，並自同年四月二十三日開始生效，其增
  設上開條文之立法目的，乃係為維護交通安全，減少被害人之死傷，促使駕駛人於
  肇事後，能對於被害人及時救護，故為處罰肇事者於肇事後遺棄被害人於不顧，故
  參照同法第二百九十四條第一項之刑度增設之，本含有遺棄罪之性質，是上開罪名
  之成立，乃以行為人駕駛動力交通工具，因自己之故意或過失，肇事而導致被害人
  受有傷害或死亡之結果時，竟基於遺棄之故意，未予被害人適當救助即行逃逸者，
  始足當之。經查：
  (一)被告乙○○於車禍發生後因感覺身體不適而請路過之友人「阿吉」的弟弟林紹榮
    在鹿野診所就醫，因鹿野診所未開門，遂請林紹榮載其返回住處休息等情，業據
    證人林紹榮於原審調查時結證明確，則被告稱車禍後離開現場是前往就診一事應
    堪採信。
  (二)又被告於車禍發生後曾下車向丙○○說了一些話，此亦據丙○○於原審調查時證
    述屬實，則被告所稱於離開前曾交代丙○○若有受傷就前往就診之事實，大致上
    堪信為真。
  (三)再被告肇事後將車輛及駕駛執照及行車執照均留置現場等情，此有現場照片數張
    及警員李坤明所寫的報告書附卷可參，以常情言，若被告有意逃逸而規避其責任
    ，當不致留存多項易於檢警追訴之證據於現場。
  (四)另被告於八十九年六月十九日凌晨返家後，經公司櫃檯小姐轉述警方通知丙○○
    等人受傷現於馬偕醫院就診，被告即前往馬偕醫院探視並表示願意負責，亦據丙
    ○○於本院調查時證述屬實，亦可佐證其並無遺棄被害人丙○○等人之故意。
  (五)綜上所述，本件被告於發生上開交通事故時，並無故意遺棄被害人而逃逸之犯意
    ，核與前開罪名之主觀構成要件不符，尚難以該罪相繩。此外，本院復查無其他
    積極之證據，足證被告確有公訴人指訴之犯行，不能證明其犯罪，原審對被告為
    無罪判決之諭知，尚無不合，檢察官之上訴意旨謂被告確於肇事後未留在現場逃
    離，應構成肇事逃逸罪云云，然查：被害人與被告均於本院稱：被告於肇事後，
    確留於現場與被害人交談，並將駕駛執照留於現場之被告車上，嗣後被告亦到醫
    院探視被害人病況，被害人表示不予追究等語，綜上以觀，被告所辯確未肇事後
    駕車逃走之事實，尚可採信，檢察官之上訴，核無理由，應予駁回。
四最高法院發回意旨以：被告於警訊時供稱：「當時發生事故後，我下車對方丙○○
  也下車，我告訴陳員如果有受傷，就趕緊給醫生救診，．．．．．至於對方陳員無
  明顯傷痕，車內有無乘客，我當時天暗並沒有注意，所以我不清楚。」等語( 見警
  卷第二頁 )，其於第一審亦稱：「我下車問陳先生有無受傷，若有先送醫，車子等
  警員來處理」、「車禍時丙○○有下車與我說話，我告訴他若有受傷就先送醫。」
  等語( 見原審卷第二十二頁、第三十一頁背面 )，被害人丙○○於第一審亦稱：「
  ( 撞上時 )被告很像有講話，但我未回答。」等語( 見原審卷第二十二頁背面 )。
  究竟肇事後丙○○有無下車與上訴人談話？丙○○之外觀是否有受傷跡象？上訴人
  有無靠近丙○○之小客車而知悉車內尚有乘客受傷？丙○○所稱其未回答，是否因
  受傷而無法回答？上開攸關上訴人是否知悉有人受傷而仍逃逸之重要待證事項，上
  訴人與丙○○之供述既不明確，原審未詳查究明，遽行判決，顯有應調查之證據而
  未予調查之違法。本院經查：被害人於本院更審程序證稱：被告於肇事後留在現場
  ，有與伊交談，並未擅自逃逸，而被告是否知悉伊受傷，伊並不知道，被告亦有到
  醫院探視伊病情，則被告證稱：當時天色很暗，又下雨，伊確實不知被害人有無受
  傷等語。尚屬可採，併此明。
據上論斷，應依刑事訴訟法第三百六十八條，判決如主文。
本案經檢察官邱雲昌到庭執行職務
中      華      民      國    九十二    年      三      月    三十一    日
                                審判長法官  吳  鴻  章
                                      法官  林  德  盛
                                      法官  黃  永  祥
右正本證明與原本無異。
如不服本判決，應於判決送達後十日內向本院提出上訴狀。其未述理由者，並應於
提出上訴狀後十日內向本院補提理由狀(須附繕本)。
                                    書記官  吳  家  瑩
中      華      民      國    九十二    年      三      月    三十一    日


司法院資訊處製作；財團法人民間司法改革基金會備份。
